---
title: "Lab04 Kaleo256333"
author: "Kaleo Campos"
date: today
format:
  pdf:
    toc: false
execute:
  warning: false
  message: false
---

## Questão 1

Carregue os pacotes `readxl` e `tidyverse`.

```{r}
library(readxl)
library(tidyverse)
```

## Questão 2

Crie uma variável chamada `fname` que contenha o caminho para o arquivo `WDIEXCEL.xlsx`, disponível no seu diretório de dados. Confirme que o R identifica a existência do arquivo utilizando o comando `file.exists`.

```{r}
fname <- "WDIEXCEL.xlsx"
file.exists(fname)
```

## Questão 3

Leia a planilha "Country" e armazene no objeto `countries`.

```{r}
countries <- read_excel(fname, sheet = "Country")
countries
```

## Questão 4

Mantenha os registros de 5 países (Brasil e outros 4 de sua escolha).

Os países escolhidos foram Brasil, Argentina, Chile, Colômbia e México.

```{r}
paises <- c("BRA", "ARG", "CHL", "COL", "MEX")

countries <- countries %>%
  filter(`Country Code` %in% paises)

countries %>%
  select(`Country Code`, `Short Name`)
```

## Questão 5

Leia a planilha "Data" e armazene no objeto `WDI`.

```{r}
WDI <- read_excel(fname, sheet = "Data")
dim(WDI)
names(WDI)[1:8]
```

## Questão 6

Selecione apenas as colunas `Country Code`, `Indicator Code` e todos os anos de 1960 a 2018.

```{r}
WDI <- WDI %>%
  select(`Country Code`, `Indicator Code`, `1960`:`2018`)

WDI
```

## Questão 7

Confirme se os dados em `WDI` estão em formato tidy. Se não estiverem, transforme-os para tal formato. Faça de forma que exista uma coluna referente ao ano chamada `YEAR`.

```{r}
WDI <- WDI %>%
  pivot_longer(
    cols             = `1960`:`2018`,
    names_to         = "YEAR",
    values_to        = "valor",
    values_transform = list(valor = as.numeric)
  )

WDI
```

## Questão 8

Confirme se a coluna referente ao ano está em formato inteiro.

```{r}
class(WDI$YEAR)

WDI <- WDI %>%
  mutate(YEAR = as.integer(YEAR))

class(WDI$YEAR)
```

## Questão 9

Para o objeto `WDI`, mantenha apenas os registros dos países listados em `countries`. Selecione as colunas `Country Code`, `Short Name`, `YEAR` e `SP.DYN.CBRT.IN`.

```{r}
WDI <- WDI %>%
  inner_join(countries, by = "Country Code") %>%
  filter(`Indicator Code` == "SP.DYN.CBRT.IN") %>%
  pivot_wider(
    id_cols     = c(`Country Code`, `Short Name`, YEAR),
    names_from  = `Indicator Code`,
    values_from = valor
  )

WDI
```

## Questão 10

Ordene o objeto de forma que, para cada país, as informações estejam ordenadas por ano.

```{r}
WDI <- WDI %>%
  arrange(`Short Name`, YEAR)

WDI
```

## Questão 11

Construa um gráfico de linhas, usando o pacote `ggplot2`, que tenha no eixo X a variável `YEAR`, no eixo Y a variável `SP.DYN.CBRT.IN` e que cada linha corresponda a um país diferente.

```{r}
ggplot(WDI, aes(x = YEAR, y = SP.DYN.CBRT.IN, colour = `Short Name`)) +
  geom_line() +
  labs(
    x      = "Ano",
    y      = "Taxa bruta de natalidade (por 1.000 habitantes)",
    colour = "País",
    title  = "Taxa bruta de natalidade, 1960 a 2018"
  ) +
  theme_bw()
```

```{r}
Sys.setenv(TZ = "America/Sao_Paulo")
Sys.time()
```
