---
title: "Lab02 Kaleo256333"
author: "Kaleo Campos"
format: pdf
editor: source
---

```{r}
library(readr)
library(dplyr)
library(tibble)
library(ggcal)
library(ggplot2)
```

1. Quais são as estatísticas suficientes para a determinação do percentual de vôos atrasados na chegada (ARRIVAL_DELAY > 10)?

##Resposta:

Para cada grupo (dia, mês, cia. aérea), as estatísticas suficientes são duas contagens:

- n: número de voos válidos do grupo;
- k: número desses voos com `ARRIVAL_DELAY > 10`.

Elas são aditivas: somando o n e o k de todos os lotes de um mesmo grupo, o percentual final é k/n. Não é possível usar a média dos percentuais calculados lote a lote, pois lotes com quantidades diferentes de voos do mesmo grupo pesariam igual, distorcendo o resultado.

2. Crie uma função chamada getStats que, para um conjunto de qualquer tamanho de dados provenientes de flights.csv.zip, execute as seguintes tarefas (usando apenas verbos do dplyr:

 -Filtre o conjunto de dados de forma que contenha apenas observações das seguintes Cias. Aéreas: AA, DL, UA e US;
 -Remova observações que tenham valores faltantes em campos de interesse;
 -Agrupe o conjunto de dados resultante de acordo com: dia, mês e cia. aérea;
 -Para cada grupo em b., determine as estatísticas suficientes apontadas no item 1. e os retorne como um objeto da classe tibble;
 -A função deve receber apenas dois argumentos:
   -input: o conjunto de dados (referente ao lote em questão); 
   -pos: argumento de posicionamento de ponteiro dentro da base de dados. Apesar de existir na função,
  este argumento não será empregado internamente. É importante observar que, sem a definição deste      argumento, será impossível fazer a leitura por partes.

```{r}
getStats <- function(input, pos) {
  input %>%
    filter(AIRLINE %in% c("AA", "DL", "UA", "US"), !is.na(ARRIVAL_DELAY)) %>%
    mutate(atrasado = ARRIVAL_DELAY > 10) %>%
    group_by(DAY, MONTH, AIRLINE) %>%
    summarise(
      n         = n(),
      atrasados = sum(atrasado),
      .groups   = "drop"
    )
}
```

3. Utilize alguma função readr::read_***_chunked para importar o arquivo flights.csv.zip.

 -Configure o tamanho do lote (chunk) para 100 mil registros;
 -Configure a função de callback para instanciar DataFrames aplicando a função getStats criada acima;
 -Configure o argumento col_types de forma que ele leia, diretamente do arquivo, apenas as colunas de interesse (veja nota de aula para identificar como realizar esta tarefa);
 
```{r}
tipos_colunas <- cols_only(
  AIRLINE       = "c",
  MONTH         = "i",
  DAY           = "i",
  ARRIVAL_DELAY = "d"
)

stats_por_lote <- read_csv_chunked(
  file       = "flights.csv",
  callback   = DataFrameCallback$new(getStats),
  chunk_size = 100000,
  col_types  = tipos_colunas
)
```

4. Crie uma função chamada computeStats que:

 -Combine as estatísticas suficientes para compor a métrica final de interesse (percentual de atraso por dia/mês/cia aérea);
 -Retorne as informações em um tibble contendo apenas as seguintes colunas:
   -Cia: sigla da companhia aérea;
   -Data: data, no formato AAAA-MM-DD (dica: utilize o comando as.Date);
   -Perc: percentual de atraso para aquela cia. aérea e data, apresentado como um número real no intervalo [0,1].
   
```{r}
computeStats <- function(stats) {
  stats %>%
    group_by(DAY, MONTH, AIRLINE) %>%
    summarise(
      n         = sum(n),
      atrasados = sum(atrasados),
      .groups   = "drop"
    ) %>%
    mutate(
      Cia  = AIRLINE,
      Data = as.Date(sprintf("2015-%02d-%02d", MONTH, DAY)),
      Perc = atrasados / n
    ) %>%
    select(Cia, Data, Perc) %>%
    arrange(Cia, Data)
}

resultado <- computeStats(stats_por_lote)
resultado
```

5. Produza um mapa de calor em formato de calendário para cada Cia. Aérea.

 -Instale e carregue os pacotes ggcal e ggplot2.
 -Defina uma paleta de cores em modo gradiente. Utilize o comando scale_fill_gradient. A cor inicial da paleta deve ser #4575b4 e a cor final, #d73027. A paleta deve ser armazenada no objeto pal.
 -Crie uma função chamada baseCalendario que recebe 2 argumentos a seguir: stats (tibble com resultados calculados na questão 4) e cia (sigla da Cia. Aérea de interesse). A função deverá:
   -Criar um subconjunto de stats de forma a conter informações de atraso e data apenas da Cia. Aérea dada por cia.
   -Para o subconjunto acima, montar a base do calendário, utilizando ggcal(x, y). Nesta notação, x representa as datas de interesse e y, os percentuais de atraso para as datas descritas em x.
   -Retornar para o usuário a base do calendário criada acima.
 -Executar a função baseCalendario para cada uma das Cias. Aéreas e armazenar os resultados, respectivamente, nas variáveis: cAA, cDL, cUA e cUS.
 -Para cada uma das Cias. Aéreas, apresente o mapa de calor respectivo utilizando a combinação de camadas do ggplot2. Lembre-se de adicionar um título utilizando o comando ggtitle. Por exemplo, cXX + pal + ggtitle("Titulo").

```{r}
pal <- scale_fill_gradient(low = "#4575b4", high = "#d73027")

baseCalendario <- function(stats, cia) {
  sub <- filter(stats, Cia == cia)
  ggcal(sub$Data, sub$Perc)
}

cAA <- baseCalendario(resultado, "AA")
cDL <- baseCalendario(resultado, "DL")
cUA <- baseCalendario(resultado, "UA")
cUS <- baseCalendario(resultado, "US")
```

```{r}
cAA + pal + ggtitle("American Airlines (AA)")
```

```{r}
cDL + pal + ggtitle("Delta Air Lines (DL)")
```

```{r}
cUA + pal + ggtitle("United Airlines (UA)")
```

```{r}
cUS + pal + ggtitle("US Airways (US)")
```

```{r}
Sys.setenv(TZ = "America/Sao_Paulo")
Sys.time()
```
