---
title: "Lab07 Kaleo256333"
author: "Kaleo Campos"
date: today
format:
  pdf:
    toc: false
editor: source
execute:
  warning: false
  message: false
---

```{r}
library(DBI)
library(RSQLite)
```

## Questão 1

Baixe o arquivo `uwmadison.sqlite3`. Conecte-se a ele usando o pacote `RSQLite`, armazenando a conexão em uma variável `conn`.

```{r}
conn <- dbConnect(SQLite(), "uwmadison.sqlite3")

dbListTables(conn)
```

## Questão 2

Quem são e quantos são os professores que lecionaram disciplinas cujo tópico era estatística (`subjects.abbreviation='STAT'`)?

```{r}
ofertas_stat <- paste(
  "SELECT course_offering_uuid FROM subject_memberships",
  "WHERE subject_code IN",
  "(SELECT code FROM subjects WHERE abbreviation = 'STAT')"
)

sql <- paste(
  "SELECT DISTINCT i.id AS id, i.name AS professor",
  "FROM instructors i",
  "INNER JOIN teachings t ON i.id = t.instructor_id",
  "INNER JOIN sections sec ON t.section_uuid = sec.uuid",
  "WHERE sec.course_offering_uuid IN (", ofertas_stat, ")",
  "ORDER BY professor"
)

professores_stat <- dbGetQuery(conn, sql)
nrow(professores_stat)
```

São `r nrow(professores_stat)` professores. A lista completa, em ordem alfabética:

```{r}
knitr::kable(professores_stat, row.names = FALSE)
```

## Questão 3

O GPA americano é definido numa escala de 0 a 4, em que A = 4, AB = 3.5, B = 3, BC = 2.5, C = 2, D = 1 e F = 0. Determinando a nota média de cada oferecimento pela ponderação da quantidade de alunos em cada extrato com os valores numéricos de cada conceito, indique (no que se refere a disciplinas no assunto de estatística):

- Quem é o professor mais difícil?
- Quem é o professor mais fácil?
- Qual é a disciplina mais difícil?
- Qual é a disciplina mais fácil?

```{r}
notas <- paste(
  "SELECT gd.course_offering_uuid AS oferecimento,",
  "gd.section_number AS secao,",
  "4.0*gd.a_count + 3.5*gd.ab_count + 3.0*gd.b_count +",
  "2.5*gd.bc_count + 2.0*gd.c_count + 1.0*gd.d_count AS pontos,",
  "gd.a_count + gd.ab_count + gd.b_count + gd.bc_count +",
  "gd.c_count + gd.d_count + gd.f_count AS alunos",
  "FROM grade_distributions gd",
  "WHERE gd.course_offering_uuid IN (", ofertas_stat, ")"
)
```

Para comparar professores e disciplinas, agregamos as notas válidas ponderando
pelo número de alunos; em caso de empate, apresentamos todos os resultados.

### Nota média por oferecimento

```{r}
sql <- paste(
  "SELECT g.oferecimento, c.name AS disciplina,",
  "SUM(g.pontos) / SUM(g.alunos) AS gpa_medio,",
  "SUM(g.alunos) AS alunos",
  "FROM (", notas, ") g",
  "INNER JOIN course_offerings co ON g.oferecimento = co.uuid",
  "INNER JOIN courses c ON co.course_uuid = c.uuid",
  "GROUP BY g.oferecimento, c.uuid, c.name",
  "HAVING SUM(g.alunos) > 0",
  "ORDER BY gpa_medio, g.oferecimento"
)

gpa_oferecimentos <- dbGetQuery(conn, sql)
nrow(gpa_oferecimentos)
```

```{r}
knitr::kable(head(gpa_oferecimentos[c("disciplina", "gpa_medio", "alunos")], 10),
             digits = 2)
```

### Professores

```{r}
professores_secoes <- paste(
  "SELECT DISTINCT t.instructor_id,",
  "sec.course_offering_uuid AS oferecimento, sec.number AS secao",
  "FROM teachings t",
  "INNER JOIN sections sec ON t.section_uuid = sec.uuid"
)

sql <- paste(
  "SELECT i.id AS id, i.name AS professor,",
  "SUM(g.pontos) / SUM(g.alunos) AS gpa_medio,",
  "SUM(g.alunos) AS alunos",
  "FROM (", notas, ") g",
  "INNER JOIN (", professores_secoes, ") ps",
  "ON g.oferecimento = ps.oferecimento AND g.secao = ps.secao",
  "INNER JOIN instructors i ON ps.instructor_id = i.id",
  "GROUP BY i.id, i.name",
  "HAVING SUM(g.alunos) > 0",
  "ORDER BY gpa_medio, professor, id"
)

gpa_professores <- dbGetQuery(conn, sql)
```

#### Professor mais difícil

```{r}
professores_dificeis <- gpa_professores[
  gpa_professores$gpa_medio == min(gpa_professores$gpa_medio), ]

knitr::kable(professores_dificeis, digits = 2, row.names = FALSE)
```

#### Professores mais fáceis

```{r}
professores_faceis <- gpa_professores[
  gpa_professores$gpa_medio == max(gpa_professores$gpa_medio), ]

nrow(professores_faceis)
knitr::kable(professores_faceis, digits = 2, row.names = FALSE)
```

### Disciplinas

```{r}
sql <- paste(
  "SELECT c.uuid AS id, c.name AS disciplina,",
  "SUM(g.pontos) / SUM(g.alunos) AS gpa_medio,",
  "SUM(g.alunos) AS alunos",
  "FROM (", notas, ") g",
  "INNER JOIN course_offerings co ON g.oferecimento = co.uuid",
  "INNER JOIN courses c ON co.course_uuid = c.uuid",
  "GROUP BY c.uuid, c.name",
  "HAVING SUM(g.alunos) > 0",
  "ORDER BY gpa_medio, disciplina, id"
)

gpa_disciplinas <- dbGetQuery(conn, sql)
```

#### Disciplina mais difícil

```{r}
disciplinas_dificeis <- gpa_disciplinas[
  gpa_disciplinas$gpa_medio == min(gpa_disciplinas$gpa_medio), ]

knitr::kable(disciplinas_dificeis[c("disciplina", "gpa_medio", "alunos")],
             digits = 2, row.names = FALSE)
```

#### Disciplinas mais fáceis

```{r}
disciplinas_faceis <- gpa_disciplinas[
  gpa_disciplinas$gpa_medio == max(gpa_disciplinas$gpa_medio), ]

nrow(disciplinas_faceis)
knitr::kable(disciplinas_faceis[c("disciplina", "gpa_medio", "alunos")],
             digits = 2, row.names = FALSE)
```

## Questão 4

Desconecte do banco de dados.

```{r}
dbDisconnect(conn)
```

```{r}
Sys.setenv(TZ = "America/Sao_Paulo")
Sys.time()
```
