---
title: "Lab06 Kaleo256333"
author: "Kaleo Campos"
date: today
format:
  pdf:
    toc: false
editor: source
execute:
  warning: false
  message: false
---

```{r}
library(DBI)
library(RSQLite)
```

## Questão 1

Baixe o arquivo `disco.db` e armazene na variável `path` o caminho completo (pasta) na qual o arquivo foi gravado. Utilize o comando `file.path()` para combinar a variável `path` com o nome do arquivo (`disco.db`) e obter o nome do arquivo com seu respectivo caminho. Armazene este resultado na variável `fname`.

```{r}
path  <- getwd()
fname <- file.path(path, "disco.db")

file.exists(fname)
```

## Questão 2

Utilizando o pacote `RSQLite`, conecte-se ao arquivo de banco de dados. Armazene a conexão na variável `conn`.

```{r}
conn <- dbConnect(SQLite(), fname)
conn
```

## Questão 3

Liste as tabelas existentes no banco de dados.

```{r}
dbListTables(conn)
```

## Questão 4

Identifique os nomes de todas as colunas existentes na tabela `customers`.

```{r}
dbListFields(conn, "customers")
```

## Questão 5

Utilizando apenas SQLite, com o apoio do comando `dbGetQuery`, identifique quantos clientes estão atualmente cadastrados neste banco de dados.

```{r}
dbGetQuery(conn, "SELECT COUNT(*) AS total_clientes FROM customers")
```

## Questão 6

Utilizando apenas SQLite, identifique o número de países diferentes em que moram os clientes encontrados acima.

```{r}
dbGetQuery(conn, "SELECT COUNT(DISTINCT country) AS total_paises FROM customers")
```

## Questão 7

Utilizando apenas SQLite, quantos clientes existem por país? A tabela resultante deve conter o nome do país e a respectiva contagem, além de ser ordenada de maneira decrescente pela referida contagem.

```{r}
sql <- paste(
  "SELECT country AS pais, COUNT(*) AS clientes",
  "FROM customers",
  "GROUP BY country",
  "ORDER BY clientes DESC"
)

clientes_por_pais <- dbGetQuery(conn, sql)
knitr::kable(clientes_por_pais)
```

## Questão 8

Quais são os 5 países com mais clientes registrados? Use apenas SQLite.

```{r}
sql <- paste(
  "SELECT country AS pais, COUNT(*) AS clientes",
  "FROM customers",
  "GROUP BY country",
  "ORDER BY clientes DESC",
  "LIMIT 5"
)

knitr::kable(dbGetQuery(conn, sql))
```

## Questão 9

Quais são os países registrados que possuem apenas 6 letras no nome?

```{r}
sql <- paste(
  "SELECT DISTINCT country AS pais",
  "FROM customers",
  "WHERE country GLOB '??????'",
  "ORDER BY pais"
)

knitr::kable(dbGetQuery(conn, sql))
```

## Questão 10

Quais foram as músicas compradas por clientes brasileiros?

```{r}
sql <- paste(
  "SELECT t.name AS musica, SUM(ii.quantity) AS unidades",
  "FROM customers c",
  "INNER JOIN invoices i ON c.customerid = i.customerid",
  "INNER JOIN invoice_items ii ON i.invoiceid = ii.invoiceid",
  "INNER JOIN tracks t ON ii.trackid = t.trackid",
  "WHERE c.country = 'Brazil'",
  "GROUP BY t.name",
  "ORDER BY unidades DESC, musica"
)

musicas_brasil <- dbGetQuery(conn, sql)
nrow(musicas_brasil)
```

```{r}
knitr::kable(head(musicas_brasil, 15))
```

## Questão 11

Desconecte do banco de dados.

```{r}
dbDisconnect(conn)
```

```{r}
Sys.setenv(TZ = "America/Sao_Paulo")
Sys.time()
```
